臺灣新竹地方法院刑事判決　　　　　　100年度簡上字第125號
上　訴　人
即　被　告　黃龍福
上列上訴人即被告因恐嚇案件，經檢察官提起公訴（100 年度偵
字第3578號），經原審改以簡易判決處刑，被告不服本院新竹簡
易庭100年度竹簡字第569號，中華民國100年6月12日第一審簡易
判決，提起上訴，本院管轄之第二審之合議庭判決如下︰
    主    文
上訴駁回。
    事    實
一、黃龍福於民國91年間，因轉讓第一級毒品案件，經本院於91
    年5月10日以90年度訴字第534號判決判處有期徒刑1年4月，
    嗣黃龍福提起上訴，於同年7月1日撤回上訴而確定，經入監
    與其前犯肅清煙毒條例案件因遭撤銷假釋所餘殘刑有期徒刑
    3年11月24日接續執行，於96年5月31日縮刑期滿執行完畢。
    詎仍不知戒慎其行，因至張小惠所經營址設新竹市○○路 ○
    段225 號之「演歌卡拉OK」店消費而認識張小惠，並認張小
    惠為乾妹妹後即展開追求惟遭婉拒，乃心生不滿，竟分別基
    於恐嚇危害安全之犯意，先後為下列犯行：
(一)、黃龍福於100年3月21日下午5 時47分許，在不詳地點，利用
    其所有門號0000000000號行動電話，傳送內容為「…我心中
    維一的親人現已經有未來的生活就好，夫妻同心經營酒店，
    意外事件時時會？？意外保險要辦妥」之簡訊至張小惠持用
    之門號0000000000號行動電話，以此加害生命、身體之事恫
    嚇張小惠，使張小惠開啟閱讀上開簡訊後因之心生畏懼，致
    生危害於安全。
(二)、黃龍福復基於恐嚇危害安全之接續犯意，先於100年3月24日
    下午6時許，在不詳地點，使用上揭門號0000000000 號行動
    電話撥打至張小惠持用之行動電話，向張小惠恫稱略以：「
    不能繼續在演歌卡拉OK上班，不然就要拿汽油彈到店裡放火
    燒」等語，以此加害生命、身體及財產之事恐嚇張小惠，使
    張小惠聽聞後因而心生畏怖，致生危害於安全。繼於同日晚
    上8 時22分許，在不詳地點，使用前開門號0000000000號行
    動電話傳送內容為「兩天沒睡晚上汽油炸同歸於儘早走也好
    」之簡訊至張小惠持用之行動電話，以此加害生命、身體之
    事恐嚇張小惠，使張小惠開啟閱讀上開簡訊後因之心生畏懼
    ，致生危害於安全，而報警循線查獲。
二、案經張小惠訴由新竹市警察局移送臺灣新竹地方法院檢察署
    檢察官偵查起訴。
    理    由
壹、程序部分：
一、起訴書原記載被告黃龍福係於100年3月24日「下午3 時許」
    傳送內容為「兩天沒睡晚上汽油炸同歸於儘早走也好」字樣
    之簡訊至告訴人張小惠持用之行動電話，惟此部分犯罪時間
    業經公訴檢察官於本院審理時當庭更正為同日「晚上8 時22
    分許」（本院100年9月20日審判筆錄，見簡上字第125 號卷
    第41頁）。
二、次按被告以外之人於審判外之言詞或書面陳述，除法律有規
    定者外，不得作為證據。又被告以外之人於審判外之陳述，
    經當事人於審判程序同意作為證據，法院審酌該言詞陳述或
    書面陳述作成時之情況，認為適當者，亦得為證據。當事人
    、代理人或辯護人於法院調查證據時，知有第159條第1項不
    得為證據之情形，而未於言詞辯論終結前聲明異議者，視為
    有前項之同意，刑事訴訟法第159條第1項及第159條之5分別
    定有明文。經查，本件被告黃龍福就證人即告訴人張小惠於
    警詢時之陳述，在本院行準備程序、審理時，就證據能力一
    節均表示無意見（見簡上字第125 號卷第26頁、第41頁），
    且未於本案言詞辯論終結前聲明異議，而本院審酌上開證人
    於警詢時之陳述，係於案發後就自己親身經歷之事實所為者
    ，依其陳述作成時之情況並無不適當，且非非法取得之證據
    ，又無證明力明顯過低之情形，依前開規定，自得為證據；
    次按，本案認定事實所引用之文書證據，並無證據證明係公
    務員違背法定程序所取得，亦無刑事訴訟法第159條之4之顯
    有不可信之情況與不得作為證據之情形，本院斟酌本案卷內
    之證據並非非法取得，亦無證明力明顯過低之情形，且經本
    院於審判期日依法進行證據之調查、辯論，被告於訴訟上之
    程序權，已受保障，故前揭各該證據，亦均得採為證據，合
    先敘明。
貳、實體部分：
一、本院認定犯罪事實所憑證據及認定之理由：
    訊據被告黃龍福固不爭執有於事實欄一(一)所示時地，利用其
    所有門號0000000000號行動電話，傳送內容為「…我心中維
    一的親人現已經有未來的生活就好，夫妻同心經營酒店，意
    外事件時時會？？意外保險要辦妥」之簡訊至告訴人張小惠
    持用之門號0000000000號行動電話，復於事實欄一(二)所示時
    地，先使用上揭門號0000000000號行動電話撥打至告訴人張
    小惠持用之行動電話，向告訴人張小惠告以：「不能繼續在
    演歌卡拉OK上班，不然就要拿汽油彈到店裡放火燒」等語，
    繼而使用前開門號行動電話傳送內容為「兩天沒睡晚上汽油
    炸同歸於儘早走也好」之簡訊至告訴人張小惠持用之行動電
    話等情，惟矢口否認有何恐嚇危害安全之犯行，辯稱：我在
    原審不是承認犯罪，我不要認罪，且我和張小惠已經認識 4
    、5 年，以兄妹相稱，我很關心她，與她是互相尊重，我傳
    給她的簡訊都是關心她的身體，沒有恐嚇的意思，張小惠也
    不會害怕云云。經查：
(一)、上揭犯罪事實，業據被告黃龍福於原審行準備程序時坦承不
    諱（見審易字第435 號卷第16頁背面），核與告訴人張小惠
    於警詢、偵訊時指述、證述情節大致相符（見偵查卷第5至6
    頁、第38至39頁），此外，復有被告所持用行動電話門號00
    00000000號於100 年3月1日至同年月23日單向通聯紀錄乙份
    （見偵查卷第12至21頁）、告訴人張小惠持用行動電話內之
    簡訊翻拍照片2 張（見偵查卷第22至23頁）在卷可稽，足認
    被告於原審所為之自白確與事實相符，被告確有以上開行動
    電話簡訊及言語恫嚇告訴人張小惠之犯行，已堪認定。
(二)、被告黃龍福於本院行準備程序時雖否認其於原審所為自白，
    然被告於原審行準備程序時，經原審法官詢問：「對於檢察
    官起訴之犯罪事實是否認罪？（提示並告以要旨）」，乃答
    以：「認罪。…0000000000是我的電話，我有以0000000000
    寫簡訊傳給張小惠…」等語，再經原審法官詢問：「被告已
    自白犯罪，本件改以簡易判決程序處理，有何意見？」、「
    有無其他證據請求調查？」，被告則分別答以：「沒意見」
    、「沒有」等語，有原審準備程序筆錄足憑（見審易字第43
    5 號卷第16頁背面至17頁正面），查被告黃龍福為年已60歲
    、思慮健全之成年人，並非至愚，衡情當無誤解原審法官問
    題之可能，顯然被告對於其當時承認犯罪之罪名及犯罪事實
    為何應均瞭然於胸，況參以被告黃龍福前有脫逃、公共危險
    、違反肅清煙毒條例、違反動產擔保交易法、違反毒品危害
    防制條例等多項前科紀錄，並經年進出囹圄，此有臺灣高等
    法院被告前案紀錄表乙份附卷可佐，則被告對於法院審判過
    程中自白犯行將造成對己不利之法律效果，自當知之甚詳，
    據此，被告既未抗辯其前揭自白係出於脅迫、利誘、詐欺等
    不正方法，益明被告於原審行準備程序時之自白陳述係依其
    自由意識而為，無何瑕疵可指，自得信為真實，其此部分辯
    解尚非可採。
(三)、被告黃龍福於本院審理時固又辯稱：我和張小惠已經認識 4
    、5 年，以兄妹相稱，我很關心她，與她是互相尊重，我傳
    給她的簡訊都是關心她的身體，沒有恐嚇的意思，張小惠也
    不會害怕云云，然按刑法第305 條之恐嚇危害安全罪，係行
    為人以加害生命、身體、自由、名譽、財產之事恐嚇他人為
    其要件，且須有惡害通知，即足當之，是恐嚇危害安全罪之
    成立並不以行為人真有加害之意為必要，而被害人是否心生
    畏懼，亦應本於社會客觀經驗法則以為判斷基準；所謂惡害
    通知，係指明確而具體加害上述各種法益之意思表示，且客
    觀上一般人認為足以構成威脅，致接受意思表示者之生活狀
    態陷於危險不安，即屬相當，不須果有加害之事，亦不必真
    有加害之意，僅以受禍害之通知者，心生畏懼，而有不安全
    之感覺為已足，不以發生客觀上之危害為必要，而表示將加
    害之意思，不論直接或間接均屬之，恐嚇之方法為言語、文
    字、舉動亦非所問。本件被告於事實欄一(一)所示時地，傳送
    內容為「…我心中維一的親人現已經有未來的生活就好，夫
    妻同心經營酒店，意外事件時時會？？意外保險要辦妥」之
    行動電話簡訊予告訴人張小惠，客觀上無非係向告訴人張小
    惠傳達告訴人恐遭遇不測意外之意，其用字遣詞已足使告訴
    人張小惠擔憂自身生命、身體之安危，是被告此部分確有以
    加害生命、身體之事恐嚇告訴人張小惠，當無疑義；又被告
    於事實欄一(二)所示時地，先撥打行動電話向告訴人張小惠告
    以：「不能繼續在演歌卡拉OK上班，不然就要拿汽油彈到店
    裡放火燒」等語，次第傳送內容為「兩天沒睡晚上汽油炸同
    歸於儘早走也好」之行動電話簡訊予告訴人張小惠，客觀上
    顯係向告訴人張小惠表示被告內心存有諸多不滿，亟欲報復
    ，將採取極端手段至告訴人經營之「演歌卡拉OK」店縱火，
    抑或將自尋死路與告訴人同歸於盡之意，該等內容實已足使
    告訴人張小惠擔心其生命、身體安危或財產受損，是被告此
    部分有以加害生命、身體或財產之事恐嚇告訴人張小惠，亦
    堪認定。至於被告雖以告訴人張小惠不會害怕等語置辯，惟
    被告傳送之行動電話簡訊及撥打行動電話告知告訴人之話語
    既均屬將來惡害之通知，已如前述，而告訴人張小惠閱讀簡
    訊及聽聞被告口出言詞後，確實分別有心生畏怖之情，業據
    告訴人張小惠於警詢時指訴：「我是一個弱女子，而且黃龍
    福自稱他是黑社會的而且被關過29年，所以在遭到他連續恐
    嚇以後，心裡極度害怕」等語甚明（見偵查卷第6 頁），及
    於本院審理時證述：「100年3月21日下午有收到被告傳來的
    簡訊，我認為有恐嚇的意思，因為被告叫我保險要趕快辦妥
    ，還說時時意外會發生，所以我有告他恐嚇罪，我收到上開
    簡訊後當然是覺得很害怕；100年3月24日下午6 點多被告有
    打電話給我，通話內容就是同歸於盡、還有汽油之類的話，
    類似說我不能繼續在演歌卡拉OK店上班，不然要拿汽油彈到
    店內放火，當時我心裡的感覺除了害怕，還認為被告真的無
    理取鬧，我也不知道我該怎麼辦；100年3月24日晚上8 點多
    ，被告又有傳恐嚇的簡訊給我，收到這樣的簡訊，心裡除了
    害怕，我也覺得很煩，感覺被告就是一直在鬧我、恐嚇我」
    等語綦詳（本院100年9 月20日審判筆錄，見簡上字第125號
    卷第44至46頁），查告訴人張小惠乃因在新竹市○○路○段2
    25號經營「演歌卡拉OK」店與前來消費之被告黃龍福結識，
    被告並認告訴人為乾妹妹，2 人平日以兄妹相稱等情，迭據
    告訴人張小惠於警詢、原審行準備程序及本院審理時供述在
    卷（見偵查卷第5頁正面、審易字第435號卷第16頁背面、簡
    上字第125 號卷第43頁），並為被告黃龍福是認無誤，可知
    告訴人與被告彼此間應有一定情誼，若非不堪其擾，身心備
    受煎熬而達無法忍受之程度，告訴人張小惠實無報警訴究被
    告黃龍福前揭恐嚇危害安全犯行，進而與被告對簿公堂之動
    機及可能。準此，被告黃龍福雖辯稱個人主觀認其所為並非
    恐嚇云云，然其上揭傳送行動電話簡訊及撥打行動電話告知
    之言語內容既各有加害於告訴人張小惠生命、身體或財產之
    意思，且告訴人亦均因此心生畏懼，被告前開行為顯然均該
    當恐嚇危害安全罪之構成要件，其於本院審理時翻異前詞，
    空言否認有何恐嚇危害安全犯意、犯行，均不足採。
(四)、綜上所述，被告黃龍福有如事實欄一(一)、(二)所示之恐嚇危害
    安全犯行，均事證明確，應均依法予以論罪科刑。
二、核被告黃龍福於事實欄一(一)、(二)所為，均係犯刑法第305 條
    之恐嚇危害安全罪。復按數行為於同時同地或密切接近之時
    地實施，侵害同一之法益，各行為之獨立性極為薄弱，依一
    般社會健全觀念在時間差距上，難以強行分開，在刑法評價
    上，以視為數個舉動之接續施行，合為包括之一行為予以評
    價，較為合理，即透過對於同一法益之同種類侵害行為繼續
    不間斷之實行，業已稀釋個別行為之獨立性，致使刑法評價
    時將之視為單一、整體之犯罪行為，而應論以接續犯，最高
    法院86年臺上字第3295號判例可資參照。查被告黃龍福於事
    實欄一(二)所示時地，先後撥打行動電話、傳送簡訊至告訴人
    張小惠持用之行動電話等舉措，雖為數行為，然各該行為時
    間密接、地點相同，又係為達恫嚇告訴人張小惠之同一目的
    而為之各個舉動，獨立性極為薄弱，依一般社會健全觀念難
    以強行分離，認各個舉動不過為犯罪行為之一部分，並係侵
    害同一法益，接續而完成整個犯罪，顯基於單一犯意接續所
    為，揆諸上開最高法院判例意旨，應包括於一行為予以評價
    ，而論以實質上一罪。被告於事實欄一(一)、(二)所為2 次恐嚇
    危害安全犯行，犯意各別、時間不同、行為可分，應予分論
    併罰。被告有如事實欄一所示之前科紀錄，有臺灣高等法院
    被告前案紀錄表乙份附卷足查，其受有期徒刑之執行完畢，
    5年以內再故意犯本件有期徒刑以上之前揭2罪，均為累犯，
    均應依刑法第47條第1項之規定加重其刑。
三、原審以被告黃龍福罪證明確，適用刑事訴訟法第449條第2項
    、第454條第1項，刑法第305條、第41條第1項前段（原審判
    決贅載第2項）、第47條第1項、第51條第6 款，刑法施行法
    第1條之1第1項、第2項前段，逕以簡易判決處刑，並審酌被
    告素行非佳，惟不知理性處理感情問題，利用行動電話傳送
    簡訊或撥打電話之方式以加害生命、身體甚或財產之事恐嚇
    告訴人張小惠，造成告訴人張小惠心生畏懼，殊值譴責，惟
    被告終於原審準備程序中坦承犯行，態度尚可，且告訴人張
    小惠亦於原審準備程序中表示對被告之刑度無意見等一切情
    狀，就被告黃龍福2 次犯恐嚇危害安全罪部分均量處拘役50
    日，並定其應執行之刑為拘役80日，及均諭知如易科罰金，
    以新臺幣1,000元折算1日，認事用法並無違誤，所量刑度亦
    稱妥適，應予維持。被告黃龍福上訴意旨猶矢口否認犯罪，
    核為無理由，應予駁回。
據上論斷，應依刑事訴訟法第455條之1第1項、第3項、第368 條
，判決如主文。
本案經檢察官黃惠欣到庭執行職務。
中    華    民    國   100    年    10    月     4    日
                  刑事第三庭  審判長法  官  汪銘欽
                                    法  官  李毓華
                                    法  官  林惠君
以上正本證明與原本無異。
不得上訴。
中    華    民    國   100    年    10    月     4    日
                                    書記官  蔣淑君
附錄本案論罪科刑法條全文：
刑法第305條
以加害生命、身體、自由、名譽、財產之事，恐嚇他人致生危害
於安全者，處2年以下有期徒刑、拘役或3百元以下罰金。
不得上訴。